【裁判字號】    96,交簡上,107
【裁判日期】    970430
【裁判案由】    過失傷害
【裁判全文】
臺灣板橋地方法院刑事判決           96年度交簡上字第107號
上  訴  人
即  被  告  甲○○
上列上訴人即被告因過失傷害案件，不服本院中華民國九十六年
六月二十九日九十六年度交簡字第六六七號第一審判決（聲請簡
易判決處刑案號：九十五年度偵字第二三四一六號），提起上訴
，本院管轄之第二審合議庭改依通常程序自為第一審判決如下：
    主  文
原判決撤銷。
甲○○無罪。
    理  由
一、聲請簡易判決處刑意旨略以：被告甲○○係華江交通股份有
    限公司司機，為從事駕駛業務之人，於民國九十五年三月六
    日下午一時許，駕駛車牌號碼GL－九四六號營業大貨車，由
    西往東方向沿臺北縣新莊市○○路行駛，欲前往臺北縣樹林
    市。嗣於同日下午一時四十分許，途經上開路段即新莊市○
    ○路二百三十六號前時，本應注意前車如須減速暫停時，駕
    駛人應預先顯示燈光或手勢告知後車，且依當時天候佳、路
    面乾燥無缺陷、無障礙物、視距良好，並無不能注意之情形
    ，竟疏未注意及此，任意驟然減速，造成同向行駛於後方、
    並未保持安全距離由告訴人乙○○騎乘之車牌號碼GFR －二
    九二號重型機車閃避不及，自後擦撞該營業大貨車右後車斗
    ，致乙○○因而受有左側顴骨骨折之傷害，因認被告涉犯刑
    法第二百八十四條第二項前段之業務過失傷害罪嫌云云。
二、按犯罪事實應依證據認定之，無證據不得認定犯罪事實；又
    不能證明被告犯罪者，應諭知無罪之判決，刑事訴訟法第一
    百五十四條第二項、第三百零一條第一項分別定有明文。次
    按不利於被告之事實，須依積極證據，茍無積極證據而不足
    為不利被告之認定時，即應為有利於被告之認定，最高法院
    著有三十年上字第八一六號判例可資參照。
三、檢察官認被告甲○○涉犯業務過失傷害罪嫌，無非係以告訴
    人乙○○之指述及卷附道路交通事故調查報告表（現場圖）
    、道路交通事故調查報告表（一）（二）、臺北縣政府警察
    局新莊分局交通分隊道路交通事故肇事人自首情形記錄表、
    亞東紀念醫院診斷證明書各一紙、道路交通事故照片十二幀
    等為其主要論據。訊據被告固坦承曾於上揭時、地與告訴人
    發生車禍事故，告訴人因而受有傷害等節，惟堅詞否認有何
    過失傷害犯行，辯稱：伊案發當時車才剛起步，時速約三、
    四十公里，因前方一部自小客車緊急煞車，所以伊才跟著緊
    急煞車，當時車輛煞車燈都正常，係告訴人自己撞到伊所駕
    駛的車輛，所以才受傷，伊就本件車禍並無過失等語。經查
    ：
  (一)被告於警詢時就車禍發生時之狀況供稱：伊駕駛車號ＧＬ－
    九四六號營業大貨車於九十五年三月六日下午一時四十分許
    行經臺北縣新莊市○○路二三六號前，時速約三十至四十公
    里，因前方一部自小客車緊急煞車，伊即跟著煞車，由告訴
    人所騎乘之車號ＧＦＲ－二九二號機車，即自伊車之右後方
    追撞上來，伊車當時行經之車道係快車道等語，告訴人於警
    詢中亦證稱：伊騎乘機車行經新樹路往樹林方向，至上址時
    ，發現被告所駕駛之大貨車在伊車左前方不到一公尺，伊聽
    到一聲煞車聲，人車即倒地，伊不知撞擊點係伊之身體或是
    機車等語，偵查中又證稱：被告所駕駛之大貨車在伊機車前
    緊急煞車，因伊閃避不急，即擦撞到被告駕駛之大貨車右後
    方鐵車斗，造成伊受傷等語，本院審理時亦證稱：被告車子
    突然緊急煞車，伊車在後無法閃避等語。參之道路交通事故
    調查報告表（現場圖）及道路交通事故照片十二幀所示（被
    告與告訴人於警詢中均稱撞擊後現場未經移動，告訴人並於
    偵查中稱當日狀況與上開照片所示之情形相同），被告駕駛
    之營業大貨車右後方車輪僅稍微壓到機車專用道之內側白色
    實線，機車則倒在大貨車之右後輪處，橫在機車專用道上，
    是本件交通事故，被告所駕駛之大貨車在前，告訴人所騎乘
    之機車尾隨在後，而大貨車、機車均係在各自車道上行駛，
    至肇事地點，乃因被告所駕駛之前車，有煞車之舉動，告訴
    人之機車隨即撞及大貨車右後車斗等節堪予認定。
  (二)按道路交通安全規則第九十四條第三項規定，汽車行駛時，
    駕駛人應注意車前狀況及兩車併行之間隔，並隨時採取必要
    之安全措施，依本件告訴人上揭證詞，足見在事故發生前，
    其與被告所駕駛之貨車距離僅不足一公尺，況於被告煞車時
    ，告訴人竟毫無反應，亦未採取任何措施，業經告訴人證述
    如上，是其顯有未與前車保持安全距離及注意車前狀況之過
    失，雖同規則第九十四條第二項亦規定，汽車除遇突發狀況
    必須減速外，不得任意驟然減速。前車如須減速暫停，駕駛
    人應預先顯示燈光或手勢告知後車，後車駕駛人應隨時注意
    前車之行動，查卷附被告所駕駛之大貨車於車禍時，所拍攝
    之照片顯示，該大貨車之後煞車燈仍可正常操作，此有卷附
    照片可按（見偵卷第十七、十八頁），是應可推斷，被告在
    遇有緊急狀況，採取煞車時，該車之煞車燈，並無損壞不能
    顯示燈號之證據，即不能證明，被告駕駛行為有何未於煞車
    前顯示燈號之過失，此一論斷，與臺灣省臺北區車輛行車事
    故鑑定委員會北縣鑑字第九六一二四五號鑑定意見書所載：
    「一、乙○○駕駛普通重型機車，未注意車前狀況，為肇事
    原因。二、甲○○駕駛營業大貨車，無肇事因素。」及臺灣
    省車輛行車事故覆議鑑定委員會九十七年一月十五日府覆議
    字第○九七六二○○一七○號函之意旨均相符合。綜上所述
    ，被告上開否認有何過失傷害犯行等語，尚非虛詞，足堪採
    信。是本件車禍事故，被告並無過失可言，本院復查無其他
    積極證據足以證明被告有過失傷害之犯行，不能證明被告確
    有檢察官所指之過失傷害犯行，自應為無罪之諭知。
四、本件既為被告無罪之諭知，依刑事訴訟法第四百五十一條之
    一第四項第三款之規定，即屬不得以簡易判決處刑之案件，
    依同法第四百五十五條之一第三項、第四百五十二條，準用
    第三百六十九條第二項之規定，本件自應撤銷原審判決，改
    依第一審通常程序審判（參見法院辦理刑事訴訟簡易程序案
    件應行注意事項第十四點，司法院刑事法律專題研究（五）
    法律問題研討第一三二則參照），併此敘明。
據上論斷，應依刑事訴訟法第四百五十五條之一第一項、第三項
、第四百五十二條、第三百六十九條第一項前段、第二項、第三
百六十四條、第三百零一條第一項，判決如主文。
本件經檢察官馬中人到庭執行職務
中    華    民    國    97    年    4     月    30    日
                   臺灣板橋地方法院交通法庭
                          審判長法  官  連育群
                                法  官  吳幸娥
                                法  官  王綽光
以上正本證明與原本無異。
如不服本判決，得於判決書送達之翌日起十日內，以書狀敘述理
由，向本庭提出上訴。
                                書記官  許清秋
中    華    民    國    97    年    5     月    1     日


司法院資訊處製作；財團法人民間司法改革基金會備份。
